臺灣彰化地方法院刑事判決　　　　　　　 94年度訴字第785號
公　訴　人　臺灣彰化地方法院檢察署檢察官
被　　　告　甲○○
　　　　　　　　　　　(
指定辯護人　楊俊彥律師
上列被告因公共危險等案件，經檢察官提起公訴（94年度偵字第
2547 號），本院判決如下：
    主  文
甲○○損壞他人之電動玩具機台之玻璃面板壹面，及致令他人之
電動門壹扇不堪用，累犯，處拘役伍拾伍日，如易科罰金，以參
佰元折算壹日。又以加害生命、身體、財產之事，恐嚇他人致生
危害於安全，累犯，處有期徒刑壹年陸月，扣案之粉紅色毛巾壹
條及紅色打火機壹個，均沒收。
    事  實
一、甲○○前於民國（下同）90年間，因強盜等案件，於90年9
    月20日經本院以90年度訴字第834號判決，就搶奪部分判處
    有期徒刑8月、恐嚇取財部分判處有期徒刑8月、搶奪部分判
    處有期徒刑8月、妨害公務部分判處有期徒刑4月，應執行有
    期徒刑2年，嗣上訴後，因撤回上訴，而於91年1月16日確定
    在案，嗣於91年3月5日入監執行，於92年10月29日有期徒刑
    執行完畢。詎仍不知悔改，於94年4月5日下午4時許起，陸
    續在彰化縣北斗鎮○○路及中華路小吃攤位飲酒後，因念及
    先前於93年年初開始，在「喜樂城遊藝場」內把玩賭博性電
    玩，輸了約新台幣（下同）80餘萬元，心生不甘，即獨自前
    往設在彰化縣北斗鎮○○路210號之「喜樂城遊藝場」要求
    退還其所輸之金錢，經與遊藝場內部員工協調未果，即基於
    毀損之犯意，徒手拍打擺設於該店內、為該店負責人乙○○
    所有之「7PK」電動機台之玻璃面板1面，並接續以手強力推
    開該店內、亦為該店負責人乙○○所有之電動門1扇，損壞
    上開機台玻璃面板致碎裂及致令前揭電動門脫落損壞而不堪
    用；復明知該遊藝場為有人所在之建築物，竟基於預備放火
    燒燬現有人所在之建築物之故意，隨後將蕭清鳳所有、車牌
    號碼HFR─765號重型機車牽入該遊藝場後，開啟該機車之油
    箱蓋，以其所有之粉紅色毛巾一部份塞進油箱孔內浸潤汽油
    ，手持其所有之紅色打火機作勢點火，並稱：「我要點火。
    」、「要跟你們這些人一起死。」等語，以此等放火之加害
    生命、身體、財產之事，恐嚇在場之喜樂城遊藝場員工丙○○等人，致其等心生畏懼，致生危害於安全，惟甲○○高舉
    持打火機之手臂，作勢點火約五分鐘均未點燃火苗，嗣為據
    報趕赴現場處理之員警當場制止，始知上情。並扣得甲○○
    所有之前揭粉紅色毛巾1條及紅色打火機1個等物。
二、毀損部分經被害人乙○○訴由彰化縣警察局北斗分局報請臺
    灣彰化地方法院檢察署檢察官偵查起訴，另公共危險部分經
    彰化縣警察局北斗分局報請臺灣彰化地方法院檢察署檢察官
    偵查起訴。
    理  由
一、訊據被告固自承有徒手拍打機台之面板並將上開重型機車牽
    入前揭遊藝場內之情事，惟矢口否認有何毀損及放火之犯行
    ，辯稱：當天伊有喝酒，因酒量不好，故不知道有打破機台
    面板及踢電動門，亦不知道為何會將機車牽進去遊藝場內，
    原本只是要牽機車去修理云云。
二、經查：
（一）上揭犯罪事實，業據被告於警詢中（偵卷第9至10頁），
      及偵訊中（偵卷第33至34頁）供承在卷，核與被害人即告
      訴人乙○○於警詢中之指稱及證人即喜樂城遊藝場員工丙○○於警詢、偵訊中及本院審理時之證詞相符（偵卷第13
      頁背面、41頁，及本院94年8月31日審理筆錄），並有現
      場照片8幀及車籍作業系統查詢表1紙在卷可稽（偵卷第21
      至24頁、30頁），復有被告所有、供本件放火所用之粉紅
      色毛巾1條及紅色打火機1個扣案可資佐證。
（二）本件喜樂城遊藝場，於被告前往時，有遊藝場員工及客人
      等在內，屬於現有人所在之建築物，且其內鋪有紅色地毯
      ，若點火極易引燃及延燒之情，業據被告於本院審理時供
      承在卷，並有現場照片在卷可考；且被告為警查獲時，其
      所有之粉紅色毛巾一部份置於上開機車之汽油孔內，有現
      場照片在卷可稽，雖該毛巾為易燃及易延燒之物，然被告
      手持打火機並稱欲點火，持續5分鐘之久均未有積極點燃
      火苗之行為，足見被告上開行為，尚未達於著手放火之程
      度，僅係預備放火之階段，應僅充足於放火之預備犯行為
      至明。加以被告於手持打火機時不斷口出要點燃放火之言
      論，任何人均足心生畏懼，並致生危害於生命、身體及財
      產之安全之情，堪以認定。
（三）被告雖辯稱：伊因喝酒，並不知道有打破電動機台面板及
      以手推壞電動門，亦不知道為何會將機車牽進去遊藝場內
      云云，惟其於警詢中供稱：「因為我在喜樂城遊藝場內把
      玩電玩輸了很多錢，因此我藉由喝酒壯膽而要求店家還給
      我輸的錢，所以我將車號HFR─765號重機車牽進喜樂城遊
      藝場內，打開座墊用粉紅色毛巾沾了汽油用打火機準備要
      點燃毛巾點火。」（偵卷第9至10頁），及偵訊中供稱：
      「我去跟他們理論說我輸很多錢請他們退一些錢給我，之
      後我先用手去砸機台及用腳踢自動門，我再牽我太太的機
      車把油箱蓋拔起來丟在地上，再用置物箱的毛巾塞入油箱
      裡面沾汽油，約沾了一個巴掌大的範圍，我再從我的外套
      的口袋內拿出我平常抽香菸用的打火機作勢要點火，並口
      出三字經『幹你娘』」等語（偵卷第33至34頁），核與證
      人丙○○於警詢中、偵訊及本院審理時之指稱及證稱均相
      符合（見偵卷第13、41頁及本院94年8月31日審理筆錄）
      ，足見被告對於案發時現場自己所為之行為及當時所發生
      之狀況均清楚知悉，實難認被告行為時之精神狀態，已屬
      對於外界事務全然缺乏知覺、理會及判斷作用，而無自由
      決定意思能力，或意思能力較諸常人顯然減退之情況，即
      未達精神耗弱或心神喪失之程度。退一步言，縱使被告正
      於行為時確實意識不清，然與警詢中自承因其在遊藝場輸
      了很多錢始喝酒狀膽，被告明知於此，仍飲用酒類而犯案
      ，依原因自由行為之理論，亦不得因此而減免其刑責。故
      其嗣後於檢察官第二次偵訊及本院準備程序與審理時始翻
      異前詞，改稱伊因酒醉不知當日發生何事等語，應屬事後
      卸責之詞，難以採信，綜上，被告事證明確，其犯行堪以
      認定。
三、按刑法第一百七十三條第一項之放火燒燬現有人所在之建築
    物罪，須有放火燒燬之行為，為其構成要件之一。所謂放火
    ，乃指故意使火力傳導於特定之目的物，使其燃燒之意，學
    說上則有(一)媒介點燃說：即以引火燃點媒介物之行為而成立
    ，(二)獨立燃燒說：即以經引火媒介物傳導，使目的物開始獨
    立燃燒，成立放火行為。(三)可能燃燒說：即經引火媒介物，
    足以導致目的物之燃燒，並已實施燃點引火之媒介者，為放
    火行為。三說當中，以第一說之定義最寬，第二說之定義最
    狹（參見褚劍鴻著，刑法分則釋論增訂本上冊，臺灣商務印
    書館股份有限公司，84年4月增訂三版，第365頁至366頁）
    ，惟三說均須有「引火點燃」之行為，始構成放火行為之著
    手，被告甲○○僅將毛巾一小部分置入機車加油孔內，雖手
    持打火機作勢欲點火，但始終均未點燃火苗，應僅止於預備
    放火之階段，而尚未到達著手放火之地步（參見高等法院85
    年度上訴字第4192號刑事判決），且「喜樂城遊藝場」為現
    有人所在之建築物，故被告手持打火機作勢欲點火之行為應
    構成刑法第173條第4項之預備放火燒燬現有人所在之建築物
    罪。檢察官起訴書認為被告係犯同條第3項之放火未遂罪，
    尚有未洽，附此敘明。被告之目的原在恐嚇喜樂城遊藝場之
    員工，而預備放火之行為係恐嚇方法之一種，故被告亦犯刑
    法第305條之恐嚇罪；又被告徒手拍打損壞電動機台面板及
    致令電動門不堪用之行為，係犯刑法第354條之毀損罪。被
    告以一恐嚇危害安全之行為，使喜樂城遊藝場員工丙○○等
    多人心生畏懼，係一行為侵害數法益，為想像競合犯，應依
    刑法第55條之規定從一重之恐嚇危害安全罪處斷；又被告所
    犯上揭預備放火罪及恐嚇危害安全罪二罪間，有方法結果之
    牽連關係，亦應依刑法第55條之規定，從較重之恐嚇危害安
    全罪處斷。被告徒手拍打損壞乙○○所有之電動機台面板後
    ，接續以腳踢亦為乙○○所有之電動門致令其不堪用之犯行
    ，係利用同一犯罪機會接續為之，為接續犯。而被告所犯上
    開毀損、恐嚇危害安全二罪間，犯意各別，行為不同，應分
    論併罰。公訴人雖僅就被告手持打火機欲點火燒燬現有人所
    在之建築物及毀損之犯行提起公訴，然檢察官就犯罪事實一
    部起訴者，其效力及於全部，本件被告手持打火機作勢欲點
    燃火苗，並以此點火之事恐嚇喜樂城遊戲場員工之犯罪事實
    ，與前揭論罪科刑之預備放火燒燬現有人所在之建築物部分
    ，有牽連犯之裁判上一罪關係，已如前述，本院自應就屬於
    裁判上一罪之恐嚇危害安全罪部分一併加以審判。查被告前
    於90年間，因強盜等案件，於90年9月20日經本院以90年度
    訴字第834號，搶奪部分判處有期徒刑8月、恐嚇取財部分判
    處有期徒刑8月、搶奪部分判處有期徒刑8月、毀損部分判處
    有期徒刑4月，應執行有期徒刑2年，嗣上訴後，因撤回上訴
    ，而於91年1月16日確定在案，嗣於91年3月5日入監執行，
    於92年10月29日有期徒刑執行完畢，有卷附之臺灣高等法院
    被告前案紀錄表及入出監資料表可按，其受有期徒刑之執行
    完畢，五年以內再犯有期徒刑以上之罪，為累犯，均應依法
    加重其刑。爰審酌被告所犯損壞他人之電動機台面板及電動
    門，並牽引裝載汽油之機車進入遊藝場之營業場所，將毛巾
    浸入機車加油孔內欲持打火機引燃毛巾之行為，除損害他人
    之財產權外，對於公共安全亦造成相當之危險，犯後復未坦
    承犯行，辯稱係因酒醉而不知其行為云云，態度非佳，惟本
    院考慮被告因酒後一時莽撞，未深思熟慮而犯案，且尚未點
    火之際即為警阻止，尚未釀成大禍，且其所損壞之電動機台
    面板及電動門之價值非高等一切情狀，各量處如主文所示之
    刑，拘役部分並諭知易科罰金之折算標準，以資警懲。扣案
    之粉紅色毛巾1條及打火機1只為被告所有，且為供本件犯罪
    所用之物，業據被告供承在卷，應均依刑法第38條第1項第2
    款之規定宣告沒收。
據上論斷，應依刑事訴訟法第299條第1項前段，刑法第173條第
4項、第1項、第305條、第354條、第55條、第47條、第41條第1
項前段、第38條第1項第2款，罰金罰鍰提高標準條例第1條前段
、第2條，判決如主文。
中　　華　　民　　國　　94　　年　　9 　　月　　8 　　日
              刑事第二庭  審判長法  官  石馨文
                                法  官  李水源
                                法  官  黃齡玉
以上正本證明與原本無異。
如不服本判決，應於判決送達後10日內，向本院提出上訴狀（須
附繕本）。
告訴人或被害人對於判決如有不服具備理由請求檢察官上訴者，
其上訴期間之計算係以檢察官收受判決正本之日期為準。
中　　華　　民　　國　　94　　年　　9 　　月　　8 　　日
                                書記官  施嘉玫
中華民國刑法第173條
（放火或失火燒燬現住建築物及交通工具罪）
放火燒燬現供人使用之住宅或現有人所在之建築物、礦坑、火車
、電車或其他供水、陸、空公眾運輸之舟、車、航空機者，處無
期徒刑或7年以上有期徒刑。
失火燒燬前項之物者，處 1 年以下有期徒刑、拘役或 5 百元以
下罰金。
第 1 項之未遂犯罰之。
預備犯第 1 項之罪者，處 1 年以下有期徒刑、拘役或 3 百元以
下罰金。
中華民國刑法第305條
（恐嚇危害安全罪）
以加害生命、身體、自由、名譽、財產之事，恐嚇他人致生危害
於安全者，處 2 年以下有期徒刑、拘役或 3 百元以下罰金。
中華民國刑法第354條
（毀損器物罪）
毀棄、損壞前二條以外之他人之物或致令不堪用，足以生損害於
公眾或他人者，處2年以下有期徒刑、拘役或5百元以下罰金。
